【裁判字號】    89,台上,5404
【裁判日期】    890914
【裁判案由】    違反麻醉藥品管理條例
【裁判全文】
最高法院刑事判決                              八十九年度台上字第五四○四號
    上  訴  人  乙○○
    選任辯護人  舒建中律師
    上  訴  人  甲○○
右上訴人等因違反麻醉藥品管理條例案件，不服台灣高等法院中華民國八十九年六月
十三日第二審判決（八十九年度上訴字第五號，起訴案號：台灣台北地方法院檢察署
八十七年度偵字第五○二六、二七七一號），提起上訴，本院判決如左：
    主  文
原判決關於甲○○非法販賣化學合成麻醉藥品部分撤銷，發回台灣高等法院。
其他上訴駁回。
    理  由
一撤銷發回部分
本件原判決維持第一審論處上訴人甲○○連續非法販賣化學合成麻醉藥品，累犯罪刑
之判決，駁回甲○○此部分在第二審之上訴，固非無見。
惟查：(一)被告之自白，不得作為有罪判決之唯一證據，仍應調查其他必要之證據，以
察其是否與事實相符，刑事訴訟法第一百五十六條第二項定有明文。甲○○固於第一
審法院供稱：「有時幫『太子』調貨，還有『跳蚤』拿過一次」（見八十七年度訴字
第七四○號卷(一)第一二九頁背面），但證人楊培聰（即綽號跳蚤者）於第一審法院證
稱：「與甲○○是朋友」「（問：有無向甲○○買安非他命﹖）答：無」「（問：有
無向甲○○拿過安非他命﹖）答：無，我吸的安非他命是向綽號『黑輪』拿的，我（
於）民國八十六年中曾和甲○○合拿三次左右，我們一人出新台幣（下同）一千五百
元，甲○○開車過來載我，去信義路五段找『小依』拿安非他命」「（有『跳蚤』『
阿濱』的通聯紀錄內容），我不太了解意思，好像不是我和他的對話」（見八十七年
度訴字第八一一號卷(二)第三十一頁背面、三十二頁）。是甲○○上開自白與證人楊培
聰所證，諸多不符。乃原判決未詳細審酌，遽以甲○○之自白為論罪科刑之依據，自
有調查未盡及理由不備之違誤。(二)有罪判決書之事實一欄為適用法律之根據，應將法
院職權上所認定之犯罪事實詳為記載，始足為適用法律是否適當之準據。原判決於理
由一內載述「被告甲○○分別於警訊偵查中及原審審理時供稱：『跳蚤』、『太子』
託伊向謝秀梅拿安非他命，『太子』有拿錢給伊，三千元或五千元，三千元係買○‧
八公克的量；『太子』或『小依』（即謝秀梅）會分一點給伊吸用；幾乎每次調貨，
謝秀梅均會分一點給伊，量多少不一定，若調得多，就會給多一點」等語。如果屬實
，則甲○○自謝秀梅處取得少許安非他命吸用，如係甲○○代替綽號「太子」、「跳
蚤」（即楊培聰）向謝秀梅購買安非他命之代價，甲○○既自賣主方面獲取利益，則
甲○○似應與謝秀梅成立販賣安非他命之共同正犯或幫助犯。苟甲○○係自綽號「太
子」處取得少許安非他命吸用，甲○○既僅替綽號「太子」調貨，則綽號「太子」於
甲○○替其調得安非他命後，分少許安非他命給甲○○吸用，能否謂係「甲○○以取
得安非他命以為代價，從中獲得利益，自已充足販賣之要件」（見原判決理由一），
似非無審酌之餘地。乃原判決未詳細研析，於事實欄一內僅記載「甲○○……竟意圖
牟利，……與綽號『小依』之謝秀梅或不詳姓名綽號『跳蚤』之成年人聯絡，由甲○
○前往謝秀梅位於……住處或『跳蚤』之住處『拿取』安非他命，再以相同價格，連
續在……販賣安非他命予綽號『太子』、『跳蚤』（即楊培聰）之人約十餘次……甲
○○每次前往謝秀梅、『跳蚤』住處取貨後，謝秀梅、『太子』均會分一點安非他命
給甲○○吸用，甲○○即以此方式從中獲取利益。」其犯罪事實記載並不明確，原判
決適用法律是否適當，本院即無憑判斷。甲○○上訴意旨指摘原判決關於非法販賣化
學合成麻醉藥品部分不當，非無理由，應認原判決關於甲○○非法販賣化學合成麻醉
藥品部分有撤銷發回更審之原因。
二上訴駁回部分
按刑事訴訟法第三百七十七條規定：上訴於第三審法院，非以判決違背法令為理由，
不得為之。是提起第三審上訴，應以原判決違背法令為理由，係屬法定要件。且必須
依據卷內資料為具體之指摘，並足據以辨認原判決已具備違背法令之形式，始屬相當
。本件原判決維持第一審論處上訴人乙○○連續非法販賣化學合成麻醉藥品罪刑之判
決，駁回乙○○此部分在第二審之上訴，已詳其所憑之證據及認定之理由。乙○○
上訴意旨略謂：(一)甲○○所為不利於乙○○之證詞，無非是為獲得減刑，原判決未詳
細調查，遽予論處罪刑，尚難令人甘服。(二)甲○○在警訊中供稱是向乙○○購買安非
他命，但在偵查中稱是購買海洛因，於第一審法院審理中又稱是二人合買安非他命，
其所供前後不一，原判決既認定乙○○係販賣安非他命予甲○○，即應查明乙○○係
以何價買入安非他命﹖何價賣出﹖在何時﹖何地賣給甲○○﹖乃原判決未詳予調查，
遽予論罪科刑，自有違誤。(三)證人陳國明於第一審法院調查時法官問：「張如何釣（
約）戴出來﹖」答：「可能是說要與他交易，我忘記甲○○怎會釣（約）戴的，我們
也有對甲○○說供出上手可獲減刑。」由此足證是員警誘導甲○○，甲○○為能獲得
減刑，以電話邀約並無販賣意圖之乙○○外出，致使乙○○因身上攜帶一‧二公克安
非他命而獲案，自不得採為證據，原判決對證人陳國明有利於乙○○之證據不採，其
判決當然違背法令。(四)乙○○依甲○○之電話按時赴約，在其身上僅查獲安非他命一
‧二公克，而甲○○獲案時在其身上查獲海洛因四‧六公克、安非他命一○‧二公克
且有分裝夾鍊袋五只，由其二人身上攜帶安非他命之多寡比較，豈有買者比賣者還多
之理﹖另甲○○是八十七年三月六日被捕，其在警訊供稱三月五日用三千元向乙○○
購買安非他命一公克，但員警在甲○○車上查獲一○‧二公克之安非他命，該一○‧
二公克之安非他命又從何而來﹖原審對此部分並未進一步查證，有應於審判期日調查
之證據未予調查之違背法令。(五)扣案乙○○所有之0000000000號手機並非
專供販賣安非他命所用，原判決依刑法第三十八條第一項第二款規定沒收乙○○所有
之0000000000號手機，有適用法則不當之違法云云。然查：(一)證人所作先
後不同之證言，何者為可採，事實審法院本得參酌其他相關證據為自由之判斷，苟無
違經驗法則，即難指為違法。原判決綜合卷內全部證據資料，認甲○○所為不利於乙
○○之證言為可採，其嗣後翻異所為有利於乙○○之證詞係屬迴護乙○○之詞，要難
採信，核屬原審採證認事職權之合法行使，乙○○上訴意旨並未具體指摘其判斷有違
背如何之經驗法則，任意指摘原判決違背法令，不得據為第三審上訴之合法理由。(二)
犯麻醉藥品管理條例第十三條之一第二項各款之罪，供出麻醉藥品來源因而破獲者，
得減輕其刑，同條例第十三條之三定有明文。揆之上開規定，證人陳國明承辦本案時
告訴甲○○供出上手可獲減刑，並不違法，乙○○上訴意旨指摘證人陳國明誘導甲○
○，甲○○為能獲得減刑，以電話要約乙○○外出，致被查獲，不得採為證據，尚有
誤會，自非適法之第三審上訴理由。(三)原判決已於事實欄二內載明「乙○○……自八
十七年二月間某日起至同年三月五日下午五時許止，以其所有之000000000
0號行動電話為聯絡工具，連續在台北市○○路、大南路口附近之加油站等地，以高
於販入價格即以每包三千元至五千元不等之價格非法販賣安非他命予甲○○圖利」，
並於理由二(四)內說明「乙○○……有從中賺取買賣差價牟利之營利意圖，顯係以高於
販入價格出售之事實，殆可認定」。乙○○上訴意旨指摘原判決未查明係以何價買入
安非他命﹖何價賣出﹖在何時﹖何地賣給甲○○﹖原判決有調查未盡之違法云云，亦
有誤會，不得據為第三審上訴之合法理由。(四)依刑法第三十八條第一項第二款、第三
項規定供犯罪所用或供犯罪預備之物得沒收之，係指對於犯罪有直接關係之物而言。
揆之上開說明，原判決認扣案乙○○所有0000000000號行動電話係乙○○
所有供本件犯罪所用之物，併依上揭法條宣告沒收，於法並無違誤。乙○○上訴意旨
執以指摘原判決有適用法則不當之違法，尤有誤會，不得據為適法之第三審上訴理由
。(五)其餘上訴意旨所指各節，原判決已於理由內詳為說明，猶置原判決明確論斷之事
項於不顧，徒憑自己之說詞，對於不影響判決之細微末節事項加以爭執，並請求法院
為無益之調查，任意指摘原判決此部分有應於審判期日調查之證據未予調查云云，殊
不足據以辨認原判決已具備違背法令之形式。依上所述，乙○○上訴違背法律上之程
式，應予駁回。
據上論結，應依刑事訴訟法第三百九十五條前段、第三百九十七條、第四百零一條，
判決如主文。
中      華      民      國    八十九    年      九      月     十四     日
                              最高法院刑事第三庭
                                  審判長法官  洪  清  江
                                        法官  吳  昆  仁
                                        法官  陳  世  雄
                                        法官  楊  商  江
                                        法官  洪  佳  濱
      右正本證明與原本無異
                                              書  記  官
中      華      民      國    八十九    年      九      月     十八     日


司法院資訊處製作；財團法人民間司法改革基金會備份。
